【裁判字號】    95,台上,6728
【裁判日期】    951207
【裁判案由】    偽造文書
【裁判全文】
最高法院刑事判決            九十五年度台上字第六七二八號
上  訴  人  甲○○
            乙○○
上 列一 人
選任辯護人  連阿長律師
上列上訴人等因偽造文書案件，不服台灣高等法院中華民國九十
五年九月一日第二審更審判決（九十五年度重上更(三)字第八五號
，起訴案號：台灣台北地方法院檢察署八十七年度偵字第五六五
二號），提起上訴，本院判決如下：
    主  文
上訴駁回。
    理  由
一行使偽造私文書及變更電磁紀錄部分：
按刑事訴訟法第三百七十七條規定，上訴於第三審法院，非以判
決違背法令為理由，不得為之。是提起第三審上訴，應以原判決
違背法令為理由，係屬法定要件。如果上訴理由狀並未依據卷內
訴訟資料，具體指摘原判決不適用何種法則或如何適用不當，或
所指摘原判決違法情事，顯與法律規定得為第三審上訴理由之違
法情形，不相適合時，均應認其上訴為違背法律上之程式，予以
駁回。本件上訴人甲○○上訴意旨略稱：(一)、告訴人國泰人壽保
險股份有限公司（下稱國泰人壽公司）並未提出甲○○有公司電
腦輸入憑證、輸入密碼之證據，原判決僅憑甲○○及共同被告徐
明輝之供述即推定甲○○有變更國泰人壽公司有關保險契約內容
之電磁紀錄之犯行，實屬不公、不義。(二)、徐明輝所稱因甲○○
為其主管，日後還需甲○○之照顧，所以依甲○○之交代，變更
保險契約內容之電磁紀錄云云，並非事實，因當時甲○○考慮徐
明輝快結婚，亦持有乙○○不能兌現之支票，為被害人，因此不
便回應，否認其陳述，以致害了自己。(三)、系爭變更保險契約內
容之投保人，事實上有繳費，只不過部分未補足而已，因當初係
在櫃台客戶人多，承辦人員作業疏忽之時辦理，所有辦理變更，
甲○○都按照程序，只因系統之瑕疵及內部稽核不嚴密致發生問
題等語（其他上訴意旨均係就不得上訴第三審之詐欺、原判決並
未認定成立犯罪之毀損私文書及詐欺所得何人取用等事項之爭執
）。上訴人乙○○上訴意旨則略稱：(一)、原判決依共同被告陳文
明在偵查及第一審審判期日之供述認定乙○○犯罪，但該偵查及
第一審中陳文明並非以證人之身分作證，而係以被告之身分陳述
，依刑事訴訟法第一百五十九條第一項規定及司法院釋字第五八
二號解釋意旨，陳文明之上開陳述，不得作為證據，原審並未傳
訊陳文明以證人身分作證，原判決竟以之為論罪之證據，自屬違
法。(二)、原判決引用證人徐明輝在偵查中之陳述，為認定乙○○
犯罪證據之一，但徐明輝於偵查中係以共同被告身分陳述，而非
以證人身分作證，亦有違司法院釋字第五八二號解釋意旨等語（
其他上訴意旨係關於詐欺所得供何人使用之不得上訴第三審部分
事項之爭執）。
惟查證據之取捨、證據證明力之判斷，以及事實有無之認定，屬
事實審法院之職權，苟其取捨、判斷與認定，並不違背論理法則
及經驗法則，即不容任意指為違法，而執為適法之第三審上訴理
由。本件原審認定上訴人甲○○、乙○○有原判決所載之偽造他
人名義保險契約內容變更申請書持以申請領取解約金或年金或滿
期金，及將國泰人壽公司留存於電腦設備內關於保險契約內容之
電磁紀錄擅自變更之犯行，係以該事實業據甲○○坦承不諱，核
與國泰人壽公司代理人鄭坤源、汪志平、曾煌籓指述情節相符。
甲○○有指示徐明輝變更上述電磁紀錄之事實，亦經徐明輝供認
不諱。乙○○、陳文明分持甲○○交付之變更後保險契約向國泰
人壽公司領取保險金現金或支票之事實，亦據甲○○、乙○○、
陳文明於法院審理中供認屬實。此外並有保單電腦資料變更狀況
表、支票、給付收據、給付申請書、報告書、切結書、電腦紀錄
明細表、保險契約內容變更申請書、證人何玉梅等人之供述等附
卷可稽等證據資料，予以綜合判斷，認上訴人二人之上開犯行，
堪以認定。並以核上訴人等上開所為，係犯刑法第二百十六條、
第二百十條行使偽造私文書罪、第三百五十九條之無故變更他人
之電磁紀錄罪，依刑法修正前牽連犯規定，從一重之行使偽造私
文書罪處斷，於法定刑內量處其刑。且指駁、說明上訴人乙○○
否認犯罪，所辯與卷內其他證據資料不符，何以為不足採信；證
人陳文明於原審法院上訴審、更一審及原審審理中所稱僅甲○○
交付保單叫伊至國泰人壽公司領取保險解約金，乙○○未曾叫伊
去領取保險解約金云云，與陳文明於偵查及第一審審理中所稱乙
○○交付保單，陪同前往國泰人壽公司提領現金、支票等情不相
一致，依卷內其他事證，應以其在偵查及第一審審理中之供述為
可採，其事後改稱之陳述與事實不符，係因時間久遠記憶有誤所
致等理由。所為論斷，均有卷存證據資料可資覆按。上訴意旨雖
指摘原判決違背法令，惟查上訴人甲○○與共犯徐明輝如何擅自
變更前述保險契約內容之電磁紀錄等情，已據甲○○及徐明輝供
認不諱，並有前開保單電腦資料變更狀況表、電腦紀錄明細表等
資料可憑，原判決已明認定此部分犯行所憑之證據與理由，且
並非僅憑甲○○及徐明輝之供述認定上訴人等有此犯行，甲○○
上訴意旨任意指摘原判決此部分之論斷為違法，於法律審之本院
，始為事實之爭執，否認犯罪，自非合法之第三審上訴理由。共
同被告陳文明於偵查及第一審不利上訴人乙○○之供述，與其於
原審具結並經交互詰問所為有利乙○○之證言不相一致，原判決
已說明應以其在偵查及第一審之供述為可採之理由，此為原審認
事、採證職權之合法行使，並無違刑事訴訟法第一百五十九條之
一規定，亦無違司法院釋字第五八二號解釋之意旨，乙○○上訴
意旨就此任意指摘原判決之採證違法，並非適法之上訴理由。又
原判決引用徐明輝偵查中之供述，僅在證明甲○○有交代其變更
前述電磁紀錄及其有與甲○○共謀詐領保險金之事實，並未以該
供述證明徐明輝與乙○○有何直接共同犯罪之事實（見原判決第
四頁第四行至第十四行），乙○○上訴意旨謂原判決引用徐明輝
偵查中之供述認定其犯罪云云，尚有誤會。又原審法院更(一)審已
以證人身分訊問徐明輝，亦無違司法院釋字第五八二號解釋（共
同被告應以證人身分具結作證）意旨。綜上，本件此部分之上訴
均違法律上之程式，應予駁回。
二業務上文書登載不實及詐欺部分：
按刑事訴訟法第三百七十六條所列各罪之案件，經第二審判決者
，不得上訴於第三審法院，法有明文。本件上訴人等所犯刑法第
二百十五條及第三百三十九條第一項之罪部分，核屬刑事訴訟法
第三百七十六條第一、四款之案件，依首開說明，既經第二審判
決，自不得上訴於第三審法院。縱此部分與行使偽造私文書部分
有方法結果之牽連關係，為裁判上一罪，但行使偽造私文書部分
之上訴為不合法，本院應從程序上予以駁回，而無從為實體上判
決，對於輕罪部分之此部分，亦無從適用審判不可分原則，為實
體上審判，上訴人等竟復提起上訴，顯為法所不許，應予駁回。
據上論結，應依刑事訴訟法第三百九十五條前段，判決如主文。
中    華    民    國  九十五  年   十二   月    七    日
                      最高法院刑事第九庭
                          審判長法官  陳  正  庸
                                法官  賴  忠  星
                                法官  王  居  財
                                法官  林  開  任
                                法官  林  立  華
      本件正本證明與原本無異
                                      書  記  官
中    華    民    國  九十五  年   十二   月   十二   日
                                                      v


司法院資訊處製作；財團法人民間司法改革基金會備份。
